臺灣臺北地方法院刑事判決
110年度審簡上字第210號
上  訴  人    
即  被  告  鄒文宗





上列上訴人即被告因竊盜案件，不服本院中華民國110年8月9日1
10年度審簡字第1040號第一審刑事簡易判決（起訴案號：110年
度偵字第12568號），提起上訴，本院管轄之第二審合議庭依通
常程序自為第一審判決如下：
    主  文
原判決撤銷。
鄒文宗犯攜帶兇器竊盜罪，累犯，處有期徒刑柒月。
未扣案之犯罪所得新臺幣壹萬貳仟元沒收，於全部或一部不能沒
收或不宜執行沒收時，追徵其價額。
    事  實
一、鄒文宗意圖為自己不法所有，基於攜帶兇器竊盜之犯意，於
    民國110年3月8日凌晨3時31分許，駕駛車牌號碼000-0000號
    租賃小客車至臺北市○○區○○路000巷0號由程筱惠（起訴書所
    載「程筱慧」應予更正）所經營之選物販賣機店內，持客觀
    上可為兇器之扳手1把，撬開店內兌幣機鐵鎖，竊取兌幣機
    內之現金新臺幣（下同）1萬2,000元，得手後旋即離去。嗣
    經程筱惠報警處理，始循線查悉上情。
二、案經程筱惠訴由臺北市政府警察局信義分局報告臺灣臺北地
    方檢察署檢察官偵查起訴。
    理  由
壹、程序部分：
一、本判決所引用被告以外之人於審判外之陳述，雖屬傳聞證據
    ，然檢察官、被告鄒文宗於本院準備程序中均同意該等證據
    有證據能力（見本院審簡上字卷第103頁），本院審酌上開
    被告以外之人於審判外陳述作成時之情況，並無不能自由陳
    述之情形，亦未有違法、不當或其他瑕疵，且與待證事實具
    有關連性，以之作為證據應屬適當，認均有證據能力。 　
    　
二、其餘本判決所引之非供述證據，並無證據證明係公務員違背
    法定程序所取得，亦無顯有不可信之情況，且經本院於審理
    期日提示予被告辨識而為合法調查，依刑事訴訟法第158條
    之4反面規定，應認均有證據能力。
貳、實體部分：
一、上開事實，業據被告於警詢及偵查中、本院準備程序中及審
    理時均坦承不諱（見偵字卷第25至29頁、第31至35頁、179
    至181頁，本院審簡上字卷第102至103頁、第145頁、第147
    頁），核與證人即告訴人程筱惠於警詢中證述之情節相符（
    見偵字卷第41至45頁），且有車輛詳細資料報表、車輛查詢
    清單報表、汽車出租單、監視器錄影畫面翻拍照片在卷為憑
    （見偵字卷第81至85頁、第61至79頁），足見被告任意性之
    自白有相當之證據相佐，且與事實相符，堪可採認為真。
二、綜上所述，本案事證明確，被告有上揭事實欄所示犯行，洵
    堪認定，應予依法論罪科刑。
三、論罪科刑之依據：
  ㈠按刑法第321條第1項第3款所稱兇器，其種類並無限制，凡客觀上足對人之生命、身體、安全構成威脅，具有危險性之兇器均屬之，且祇須行竊時攜帶此種具有危險性之兇器為已足，並不以攜帶之初有行兇之意圖為必要（最高法院79年台上字第5253號判例要旨可資參照）。經查，被告所使用之扳手既可撬開兌幣機之鐵鎖，顯見質地堅硬，若持以攻擊人體自能成傷，客觀上自足以對人之生命、身體、安全構成威脅，顯為具有危險性之兇器無訛。
  ㈡核被告所為，係犯刑法第321條第1項第3款之攜帶兇器竊盜罪
    。
　㈢累犯部分：
   1、按刑法第47條第1項關於累犯加重之規定，係不分情節，
      基於累犯者有其特別惡性及對刑罰反應力薄弱等立法理由
      ，一律加重最低本刑，於不符合刑法第59條所定要件之情
      形下，致生行為人所受之刑罰超過其所應負擔罪責之個案
      ，其人身自由因此遭受過苛之侵害部分，對人民受憲法第
      8條保障之人身自由所為限制，不符憲法罪刑相當原則，
      牴觸憲法第23條比例原則。於此範圍內，有關機關應自本
      解釋公布之日起2年內，依本解釋意旨修正之。於修正前
      ，為避免發生上述罪刑不相當之情形，法院就該個案應依
      本解釋意旨，裁量是否加重最低本刑（司法院釋字第775
      號解釋意旨參照）。亦即，刑法第47條第1項規定之「應
      」加重最低本刑（即法定本刑加重），於修法完成前，應
      暫時調整為由法院「得」加重最低本刑（即法官裁量加重
      ），法院於量刑裁量時即應具體審酌前案（故意或過失）
      徒刑之執行完畢情形（有無入監執行完畢、是否易科罰金
      或易服社會勞動而視為執行完畢）、5年以內（5年之初期
      、中期、末期）、再犯後罪（是否同一罪質、重罪或輕罪
      ）等，綜合判斷累犯個案有無因加重本刑致生行為人所受
      的刑罰超過其所應負擔罪責的情形（司法院釋字第775號
      解釋林俊益大法官及蔡炯燉大法官協同意見書意旨可參）
      。　
　 2、經查，被告前因：⑴施用毒品案件，經臺灣苗栗地方法院
      （下稱苗栗地院）以104年度訴字第310號判決判處有期徒
      刑6月確定；⑵公共危險案件，經臺灣臺中地方法院（下稱
      臺中地院）以104年度沙交簡字第698號判決判處有期徒刑
      3月確定；⑶竊盜案件，經苗栗地院以104年度易字第927號
      判決判處有期徒刑5月確定；⑷竊盜等案件，經臺中地院以
      105年度易字第233號判決各判處有期徒刑4月、4月、4月
      、7月及8月確定；⑸毒品案件，經本院以105年度審簡字第
      939號判決判處有期徒刑3月確定；⑹違反廢棄物清理法案
      件，經苗栗地院以106年度訴字第74號判決判處有期徒刑1
      年4月確定。上開⑴至⑷案所處之徒刑，嗣經臺中地院以105
      年度聲字第4595號裁定應執行有期徒刑2年6月確定（下稱
      甲案）；上開⑸、⑹案所處之徒刑，嗣經苗栗地院以107年
      度聲字第414號裁定應執行有期徒刑1年5月確定（下稱乙
      案）。甲、乙二案接續執行，於108年6月21日縮短刑期假
      釋出監，嗣經假釋付保護管束，於109年2月18日因保護管
      束期滿執行完畢，未經撤銷假釋而以執行完畢論等情，有
      臺灣高等法院被告前案紀錄表附卷可稽。是其於有期徒刑
      執行完畢以後，5年以內，因故意再犯本案有期徒刑以上
      之罪，為累犯。然揆諸前揭解釋意旨，仍應於個案量刑裁
      量時具體審認被告有無特別惡性及對刑罰反應力薄弱之情
      ，而斟酌是否應依刑法第47條第1項規定，加重其刑。　
　 3、本院審酌被告前案之竊盜案件與本案所犯之罪，法益種類
      及罪質均屬相同，且被告已有多次竊盜前科，足徵其刑罰
      反應力確屬薄弱。本院審酌上情，認本案應依刑法第47條
      第1項規定，加重其刑。
四、撤銷改判之理由：
  ㈠原審以被告犯行罪證明確，予以論罪科刑，固非無見。惟查，本案被告構成累犯之前案紀錄既有多項竊盜前科，按上說明，當依刑法第47條第1項規定加重其刑，原審未注意及此，而以被告前案為施用毒品案件（苗栗地院109年度苗簡字第674號判決）與本案罪質不相當，認被告刑罰反應力並非薄弱而未加重其刑，顯未衡酌被告先前多次相同罪質之竊盜前科構成累犯。原審未予加重，認事用法容有未當。被告上訴主張：其是因經營拖車失利而積欠地下錢莊40萬元，月息就要24萬元，又遭營造廠倒債工程款80萬元，還要照顧年邁高堂、年幼子女及負擔家庭支出，負荷不了才鋌而走險犯下本案，是懇請給予較輕之刑度云云，雖無理由，惟原判決既有前揭可議之處，即屬無可維持，而應由本院合議庭予以撤銷改判。
  ㈡爰以行為人之責任為基礎，審酌被告有傷害、公共危險、搶奪、妨害自由、違反廢棄物清理法案件、偽造文書、毒品、多項竊盜等前科，此有臺灣高等法院被告前案紀錄表附卷可查，素行非佳。其不思以正當方式謀取財物，任意攜帶兇器竊盜，顯然欠缺守法並尊重他人財產法益之觀念，所為實不足取；兼衡被告犯後坦承犯行自陳：我知道做錯事情，本案之後我有捐1,000元給公廟等語（見本院審簡上字卷第103頁），惟迄未與告訴人程筱惠和解、賠償其損害；併考量被告自述國中肄業之智識程度、入所前為砂石車司機、月收入約4萬元、有3名就讀高中、大學之子女，需扶養有肢體障礙之母親等家庭生活經濟狀況（見本院審簡上字卷第147至148頁）；另審酌被告之犯罪所得、告訴人所受財物損害程度，被告犯罪之動機、目的及手段等一切情狀，爰量處如主文所示之刑，以示懲儆。
五、沒收部分：
　㈠未扣案之現金1萬2,000元，乃被告之犯罪所得，未據扣案亦
    未實際合法發還告訴人，爰依刑法第38條之1第1項前段、第
    3項規定沒收，並於全部或一部不能沒收或不宜執行沒收時
    ，追徵其價額。
　㈡至未扣案之扳手1支，為被告所有、供本案犯行所用之物，固
    據被告於偵查中供承在卷（見偵字卷第180至181頁），惟無
    其他事證足認上開扳手現仍存在而未滅失，爰不予宣告沒收
    。
六、依通常程序為第一審判決之說明：
　  末按適用簡易判決處刑之案件，所科之刑以宣告緩刑、得易
    科罰金或得易服社會勞動之有期徒刑及拘役或罰金為限，刑
    事訴訟法第449條第3項定有明文。又刑事訴訟法第455條之1
    第3項規定，對於簡易判決之上訴，準用同法第三編第一章
    及第二章之規定。是管轄第二審之地方法院合議庭受理簡易
    判決上訴案件，應依通常程序審理。其認案件有刑事訴訟法
    第452條所定第一審應適用通常程序審判而不得適用簡易程
    序審判之情形者，應撤銷原簡易判決，逕依通常程序為第一
    審判決。經查，被告本案犯行，既經本院判處不得易科罰金
    或易服社會勞動之有期徒刑，已不符合得為簡易判決處刑之
    情形，除撤銷原判決外，並應逕行改依第一審通常程序判決
    之，如不服本判決，仍得於法定上訴期間內，向管轄之第二
    審法院提起上訴，併此敘明。
據上論斷，應依刑事訴訟法第455條之1第1項、第3項、第452條
、第369條第1項前段、第364條、第299條第1項前段，刑法第321
條第1項第3款、第47條第1項、第38條之1第1項前段、第3項，刑
法施行法第1條之1第1項，判決如主文。
本案經檢察官朱玓提起公訴，檢察官謝雨青到庭執行職務。
中　　華　　民　　國　　111 　年　　1 　　月　　18　　日
　　　　　　　刑事第二十二庭審判長法  官  莊書雯
　　　　　　　                    法  官  廖棣儀
           　　　　　　　　　     法　官　葉詩佳
上正本證明與原本無異。 
如不服本判決應於收受送達後20日內向本院提出上訴書狀，並應
敘述具體理由；其未敘述上訴理由者，應於上訴期間屆滿後20日
內向本院補提理由書（均須按他造當事人之人數附繕本）「切勿
逕送上級法院」。告訴人或被害人如對於本判決不服者，應具備
理由請求檢察官上訴，其上訴期間之計算係以檢察官收受判決正
本之日期為準。 因疫情而遲誤不變期間，得向法院聲請回復原
狀。
                                  書記官   巫佳蒨 
中　　華　　民　　國　　111 　年　　1 　　月　　18　　日
   　　　　　　　　　　　　　　　
附錄論罪科刑法條全文：　
中華民國刑法第321條
犯前條第1項、第2項之罪而有下列情形之一者，處6月以上5年以
下有期徒刑，得併科50萬元以下罰金：
一、侵入住宅或有人居住之建築物、船艦或隱匿其內而犯之。
二、毀越門窗、牆垣或其他安全設備而犯之。
三、攜帶兇器而犯之。
四、結夥三人以上而犯之。
五、乘火災、水災或其他災害之際而犯之。
六、在車站、港埠、航空站或其他供水、陸、空公眾運輸之舟、
    車、航空機內而犯之。
前項之未遂犯罰之。